臺灣臺北地方法院刑事判決　　　　　　　99年度訴字第1859號
公　訴　人　臺灣臺北地方法院檢察署檢察官
被　　　告　姚欣汝
上列被告因常業詐欺案件，經檢察官提起公訴（99年度偵字第63
89號、99年度偵字第20067 號），被告於本院準備程序中就被訴
事實為有罪之陳述，經法官告知簡式審判程序意旨，並聽取公訴
人及被告意見後，經本院裁定進行簡式審判程序，判決如下：
    主  文
姚欣汝犯共同常業詐欺取財罪，處有期徒刑壹年，減為有期徒刑
陸月，如易科罰金，以銀元參佰元即新臺幣玖佰元折算壹日。緩
刑貳年。
    事  實
一、姚欣汝與莊育昇（原名莊聖德，本院審理中）、李銘賢（本
    院審理中）、楊泰維（原名楊鴻濤，另案判決確定）等人均
    明知「水沙漣美容名店」（址設臺北市○○區○○路1 段16
    3 號2 樓之1 ，下稱水沙漣）、「日系碟影名品店」（址設
    臺北市大安區○○○路○ 段41號6 樓之1 ，下稱日系碟影）
    等連鎖護膚店，實際上並無提供特別性服務之俱樂部，為促
    銷會員卡抽佣，按摩小姐偶利用撫摸男客生殖器之猥褻行為
    引起性慾，使男客誤認加入會員後可與小姐進一步性交易，
    乃竟於受僱期間，與蔡錫烽（另案判決確定）、陳如嘉（另
    案偵辦）、常文道（另案偵辦）等人共同意圖為自己不法之
    所有，出於詐欺取財以為常業之犯意聯絡，配合向不特定男
    客行騙。其間，莊智程於民國88年1 月2 日前往「柔姿」消
    費，花名「妞妞」（姓名年籍不詳，已成年）之按摩小姐佯
    稱「要不要舒服（做愛、性交）」、「加入會員可做愛做的
    事」、「從事性交易可以享受折扣優待」云云，使不知情之
    被害人，支付新臺幣（下同）5 萬元購買「柔姿」會員卡，
    並相繼於該日及同年1 月底至7 月間，多次前往「喬安」、
    「貝依柔美容名店」（址設臺北市中山區○○○路438 號4
    樓，下稱貝依柔）、水沙漣、日系碟影等連鎖護膚店消費。
    而「喬安名品店」（址設臺北市中山區○○○路○ 段54號2
    樓之2 ，下稱喬安）之「勇經理」（姓名年籍不詳）於88年
    1 月23日晚上，向其佯稱有一專門做愛的地方，專屬於高級
    會員，建議莊智程將會費提高為8 至10萬元，致被害人信以
    為真，再交付會費3 萬元（但實際上僅由按摩小姐按摩後，
    即行返回）；於88年2 月27日晚上，莊智程前往「貝依柔」
    消費，由經理施志遠（另案判決確定）接待進入包廂盥洗，
    安排花名「小岱」（姓名年籍不詳，已成年）之按摩小姐為
    其按摩，經「小岱」故意按摩挑起性慾後，施志遠趁機入內
    佯稱該店係服務12萬至14萬元之會員，要求莊智程再補交會
    費52200 元，被害人補足會費後，本欲帶「小岱」外出性交
    易，「小岱」先後以哥哥在住處打麻將及有打架事件為由，
    拖延時間。折回「貝依柔」後，施志遠以「要有手段，幾次
    之後小姐才會與其做愛」為幌安撫。並媒介另一按摩小姐「
    小艾」（姓名年籍不詳，已成年）以相同手法為猥褻按摩，
    誤認如會員資格再升級，可與「小艾」從事性交易，而分別
    於88年2 月28日凌晨及同年3 月6 日凌晨，刷卡支付47800
    元、20000 元；88年4 月3 日下午2 、3 時許，莊智程在楊
    泰維接待下，進入「喬安」名店，在自稱「德經理」（姓名
    年籍不詳）之成年男子建議下，直接支付現金4000元帶某按
    摩小姐出場，惟因小姐拒絕性交易，被害人乃要求在場之楊
    泰維、「德經理」退款，楊泰維與「德經理」明知所謂特別
    性服務不過係幌子，不但不肯退費，反以會員升級後，可在
    一專門提供房間、浴衣之地方做愛為幌，騙取被害人同意將
    該4000元充作將來會員資格升級之部分費用（日後需再繳交
    16000 元）；88年5 月15日晚上，被害人經楊泰維建議，前
    往「水沙漣」消費，姚欣汝（花名「雪兒」）在包廂內按摩
    過程偶有挑逗，佯稱「若要舒服一點」，要將會員卡升級
    50000 元，使莊智程若有若無間，誤認可與姚欣汝進行性交
    易，而交付現金50000 元；同年5 月29日下午3 、4 時許，
    姚欣汝在「水沙漣」包廂內，將手伸入被害人所穿紙褲內，
    以手指撫摸其生殖器周圍部位，而為猥褻之行為，莊智誠同
    日刷卡31500 元購買會員卡；同年5 月29日下午3 、4 時許
    ，莊智程經姚欣汝通知前往「日系碟影」捧場消費，姚欣汝
    利用相同手法，撫摸莊智程之生殖器附近部位，引起其性慾
    ，騙使莊智誠再刷卡33600 元購買會員卡。嗣莊智程發覺支
    付費用不貲，按摩小姐仍不願與其為性交易，自認受騙而要
    求退費，自稱「小彭」經理（日系碟影）及蔡董之成年男子
    （姓名年籍均不詳）所交付面額22萬5000元之支票一紙（發
    票人：江尚霖，付款人上海商業儲蓄銀行城中分行，發票日
    ：88年11月22日，票號CA0000000 ），屆期經銀行以存款不
    足退票。莊智程始知受騙。
二、案經臺灣臺北地方法院檢察署檢察官簽分偵辦後起訴。
    理  由
壹、程序部分
    按除被告所犯為死刑、無期徒刑、最輕本刑為3 年以上有期
    徒刑之罪或高等法院管轄第一審案件者外，於法院行準備程
    序進行中，被告先就被訴事實為有罪之陳述時，審判長得告
    知被告簡式審判程序之旨，並聽取當事人、代理人、辯護人
    及輔佐人之意見後，裁定進行簡式審判程序；又簡式審判程
    序之證據調查，不受刑事訴訟法第159 條第1 項、第161 條
    之2 、第161 條之3 、第163 條之1 及第164 條至第170 條
    規定之限制，刑事訴訟法第273 條之1 第1 項、第273 條之
    2 分別定有明文。本件被告姚欣汝所犯係死刑、無期徒刑、
    最輕本刑為3 年以上有期徒刑以外之罪，其於準備程序中就
    被訴事實為有罪之陳述，經告知簡式審判程序之旨，並聽取
    公訴人、被告之意見後，認適宜進行簡式審判程序，爰依刑
    事訴訟法第273 條之1 第1 項規定，進行簡式審判程序，合
    先敘明。
貳、實體方面
一、認定犯罪事實之理由及所憑之證據：
    上揭犯罪事實，業據被告坦承不諱，有本院審判筆錄在卷可
    稽，核與證人許小惠、曾文婷、劉玉燕、莊智程、葉展宏、
    蘇凡雯、何健伸、廖武泉、蔡明智、周財德、黃鵬星及黃亦
    明等人證述之情節大致相符，復有莊智程之信用卡消費明細
    帳單附卷可參。按以自己共同犯罪之意思，參與實施犯罪構
    成要件以外之行為，或以自己共同犯罪之意思，事先同謀，
    而由其中一部份人實施犯罪之行為者，均為共同正犯（司法
    院大法官會議解釋釋字第109 號解釋意旨參照）。次按共同
    正犯，係共同實施犯罪行為之人，在共同意思範圍內，各自
    分擔犯罪行為之一部，相互利用他人之行為，以達其犯罪之
    目的，其成立不以全體均參與實施犯罪構成要件之行為為要
    件；參與犯罪構成要件之行為者，固為共同正犯；以自己共
    同犯罪之意思，參與犯罪構成要件以外之行為，或以自己共
    同犯罪之意思，事前同謀，而由其中一部分人實行犯罪之行
    為者，亦均應認為共同正犯，使之對於全部行為所發生之結
    果，負其責任（最高法院92年度台上字第2824號裁判要旨參
    照）。是被告與楊泰維、蔡錫峰、陳如嘉、常文道、喬安店
    之德經理、勇經理、施志遠、莊育昇及李銘賢等人間，有共
    同對不特定男客為常業詐欺取財之行為之犯意連絡及行為分
    擔。足認被告上開任意性自白與事實相符，應可採信。本件
    事證明確，被告之犯行堪以認定，應依法論科。
二、論罪科刑之依據：
  (一)按刑法上所謂常業犯，指反覆以同種類行為為目的之社會活
    動之職業性犯罪而言，至於犯罪所得之多寡，是否恃此犯罪
    為唯一之謀生職業，則非所問，縱令兼有其他職業，仍無礙
    於該常業犯罪之成立（最高法院85年度台上字第510 號判例
    參照）。故被告之行為成立常業犯者，均不再就其前後諸犯
    行以連續犯之例論罪。
  (二)被告行為後，前於民國94年2 月2 日修正公布之刑法，已自
    95年7 月1 日起施行，另刑法施行法亦於95年6 月14日增訂
    該法第1 條之1 規定，並自95年7 月1 日施行。其中修正後
    刑法第2 條之規定，乃係關於新舊法比較適用之準據法，其
    本身無關行為可罰性要件之變更，故於95年7 月1 日刑法修
    正施行後，如有涉及比較新舊法之問題，即應逕依修正後刑
    法第2 條第1 項規定，為「從舊從輕」之比較（最高法院95
    年度第8 次刑事庭會議決議意旨參照）。茲就本件刑法之新
    舊法比較結果說明如下：
  1.新修正施行之刑法，已刪除第340 條「常業詐欺罪」之規定
    ，但本件被告所犯本罪之時間在刑法修正施行前，而當時常
    業詐欺罪，其法定本刑為1 年以上7 年以下有期徒刑，得併
    科5 萬元以下罰金，刑法修正後，因常業犯已經刪除，應將
    所犯之詐欺取財罪分論併罰，合併計算其法定最高本刑後，
    較原常業犯之法定刑為重，依刑法第2 條第1 項之規定比較
    結果，應適用較輕之修正前刑法第340 條而論以常業詐欺罪
    。
  2.按修正前刑法第340 條其法定刑有關罰金部分規定「得併科
    5 萬以下罰金」，係以「銀元」為計算單位。行政院會銜司
    法院依72年6 月24日公布之勘亂時期罰金罰鍰提高標準條例
    之規定，於72年7 月27日發布「有關刑法定有罰金各條，提
    高為10倍」，並自同年8 月1 日施行。惟罰金罰鍰提高標準
    條例（原名戡亂時期罰金罰鍰提高標準條例）於72年6 月24
    日修正時，該條例第5 條已明定「第1 條所定得提高倍數之
    規定，於本條例修正後制定之法律，不適用之；本條例修正
    前公布之法律，於本條例修正後修正其罰金罰鍰數額或法律
    經全部修正而其罰金罰鍰數額未予變更者，亦同。」而刑法
    第340 條之罰金數額於88年2 月3 日修正時，已由原條文「
    以犯第339 條之罪為常業者，處1 年以上7 年以下有期徒刑
    ，得併科5 千元以下罰金。」，修正成為「以犯第339 條之
    罪為常業者，處1 年以上7 年以下有期徒刑，得併科5 萬元
    以下罰金。」，則依罰金罰鍰提高標準條例第5 條第2 項之
    規定，自不再適用該條例第1 條所定得提高倍數之規定，是
    以上開條文「得併科5 萬元以下罰金」之規定仍應維持，再
    依銀元與新台幣之折算比率為一比三，改依「新台幣」為計
    算單位，上開條文罰金刑部分即相當提高「三倍」成為「新
    台幣90萬元以下罰金」。依民國95年6 月14日修正通過之刑
    法施行法第1 條之1 第1 項規定：「中華民國94年1 月7 日
    刑法修正施行後，刑法分則編所定罰金之貨幣單位為新台幣
    。」；第2 項規定：「94年1 月7 日刑法修正時，刑法分則
    編未修正之條文定有罰金者，自94年1 月7 日刑法修正施行
    後，就其所定之數額提高為30倍。但72年6 月26日至94年1
    月7 日新增或修正之條文，就其所定數額提高為3 倍。」，
    查修正前刑法第340 條常業詐欺罪，有關得科罰金刑部分，
    係於72年6 月26日至94年1 月7 日間修正過之條文，則依刑
    法施行法第1 條之1 第2 項後段之規定，應提高為3 倍，即
    係新台幣15萬元以下。而依95年4 月28日修正通過之罰金罰
    鍰提高標準條例第1 條規定：「依法律應處罰金罰鍰者，就
    其原定數額提高為2 倍至10倍。但法律已依一定比率規定罰
    金或罰鍰之數額或倍數者，依其規定。」，修正後刑法施行
    法第1 條之1 ，既就刑法所定數額有提高倍數規定，自應依
    其規定，自民國95年7 月1 日起，改以新台幣計算單位，修
    正前刑法第340 條之罰金刑部分為「得併科新台幣15萬元以
    下罰金」。新舊法有關法定罰金刑之比較結果均相同（均提
    高為三倍），是此為刑法分則貨幣單位之變更，經換算結果
    ，與罰金罰鍰提高標準條例第1 條前段就有關罰金刑提高之
    規定，數額並無不同，自無法律變更比較適用之問題，依一
    般法律適用原則，應適用裁判時法即刑法施行法第1 條之1
    規定。
  3.刑法第33條第5 款有關罰金之最低數額部分，刑法分則編各
    罪所定罰金之貨幣單位原為銀元，修正前刑法第33條第5 款
    規定：「罰金：（銀元）1 元以上」，而銀元與新臺幣間之
    折算，依現行法規所定貨幣單位折算新臺幣條例規定，以銀
    元1 元折算新臺幣3 元；修正後刑法第33條第5 款則規定：
    「罰金：新臺幣1 千元以上，以百元計算之」；經比較修正
    前、後之規定，修正後刑法第33條第5 款所定罰金之最低數
    額，較之修正前提高，自以修正前刑法第33條第5 款規定有
    利於被告。
  4.又修正後刑法第28條關於成立共同正犯之標準，將原來共同
    正犯之共同「實施」犯罪，改為共同「實行」犯罪，剔除完
    全未參與犯罪相關行為之「實行」的「陰謀共同正犯」及「
    預備共同正犯」，是修正後之共同正犯之可罰性要件之範圍
    業已限縮。而本案被告之犯行非屬陰謀、預備共同正犯，適
    用行為時即修正施行前之刑法第28條規定論擬，並無不利於
    被告。
  5.綜合上述各條文修正前後之比較後，適用修正後之刑法等相
    關法律規定並未對被告更為有利，揆諸前揭刑法第2 條第1
    項前段規定，即應適用修正前之刑法第340 條、第28條及刑
    法施行法第1條之1等規定。
  (三)核被告所為，係犯修正前刑法第340 條之常業詐欺取財罪。
    其上開犯行與楊泰維、蔡錫峰、陳如嘉、常文道、喬安店之
    德經理、勇經理、施志遠、莊育昇及李銘賢等人間，有犯意
    連絡及行為分擔，應依修正前刑法第28條之規定，論以共同
    正犯。
  (四)爰審酌被告年輕力壯，不思戮力營生，利用男人至風月場所
    不願曝光之心理弱點，引人入彀，攫取財富，實屬不該，然
    其於本案行為時，年紀尚淺，思慮或有不周，又其僅係受僱
    ，參與層面非深，且於本院審理時，坦承犯行，已有悛悔之
    意願，量處如主文所示之刑。又被告行為後，刑法第41條迭
    經修正。被告行為時之刑法第41條第1 項前段：「犯最重本
    刑為5 年以下有期徒刑以下之刑之罪，而受6 個月以下有期
    徒刑或拘役之宣告，因身體、教育、職業、家庭之關係或其
    他正當事由，執行顯有困難者，得以1 元以上3 元以下折算
    1 日，易科罰金」之規定，於被告行為後，於94年2 月2 日
    修正為：「犯最重本刑為5 年以下有期徒刑以下之刑之罪，
    而受6 個月以下有期徒刑或拘役之宣告者，得以新臺幣1 千
    元、2 千元或3 千元折算一日，易科罰金。」之規定，並於
    95 年7月1 日起施行；且於98年12月30日修正公布為「犯最
    重本刑為5 年以下有期徒刑以下之刑之罪，而受6 月以下有
    期徒刑或拘役之宣告者，得以新臺幣1 千元、2 千元或3 千
    元折算1 日，易科罰金」之規定。其中，98年12月30日修正
    公布之刑法第41條第1 項前段規定，僅係將94年2 月2 日修
    正公布（於95年7 月1 日起生效）之規定，即原「受6 個月
    以下有期徒刑」修正為「受6 月以下有期徒刑」，乃求用語
    統一，核非法律變更，自無庸新舊法之比較；惟被告行為後
    ，刑法第41條第1 項規定與被告行為時（即94年2 月2 日修
    正前）刑法第41條第1 項前段及修正前罰金罰鍰提高標準條
    例（現已廢止）第2 條規定：「依刑法第41條易科罰金者，
    均就其原定數額提高為1 百倍折算1 日；法律所定罰金數額
    未依本條例提高倍數，或其處罰法條無罰金刑之規定者，亦
    同」，其易科罰金之折算標準，以被告行為時即修正前刑法
    第41條第1 項前段規定之「犯最重本刑為5 年以下有期徒刑
    以下之刑之罪，而受6 個月以下有期徒刑或拘役之宣告」、
    以最高為銀元3 百元即新臺幣9 百元，最低為銀元1 百元即
    新臺幣3 百元，對被告較為有利。茲比較新、舊法結果，自
    應以被告行為時，即修正前刑法第41條第1 項前段規定諭知
    易科罰金之折算標準。又本案被告之犯行，其犯罪時間係在
    96 年4月24日以前，且無不能減刑之事由，合於中華民國九
    十六年罪犯減刑條例第2 條第1 項第3 款之規定，爰依法減
    輕其宣告刑二分之一，再依同條例第9 條及修正前刑法第41
    條第1 項前段之規定，諭知易科罰金之折算標準。
  (五)又被告前未曾因故意犯罪受有期徒刑以上刑之宣告，此有臺
    灣高等法院被告前案紀錄表在卷可憑，其一時失慮致罹刑章
    ，犯後已見悔意，其經此偵審程序及科刑之宣告後，當知所
    警惕，本院信無再犯之虞，併諭知緩刑2 年，以啟自新。
據上論斷，依刑事訴訟法第273 條之1 第1 項、第299 條第1項
前段，刑法第2 條第1 項、第74條第1 項第1 款、修正前刑法第
28條、第41條第1 項前段、第340 條，刑法施行法第1 條之1 ，
廢止前罰金罰鍰提高標準條例第2 條，現行法規所定貨幣單位折
算新臺幣條例第2 條，中華民國九十六年罪犯減刑條例第2 條第
1 項第3 款、第7 條、第9 條，判決如主文。
本案經檢察官林妙蓁到庭執行職務 
中    華    民    國   100    年    4     月    8     日
                  刑事第八庭    法  官  陳雯珊
上正本證明與原本無異。 
如不服本判決應於收受送達後10日內向本院提出上訴書狀，並應
敘述具體理由；其未敘述上訴理由者，應於上訴期間屆滿後20日
內向本院補提理由書（均須按他造當事人之人數附繕本）「切勿
逕送上級法院」。告訴人或被害人如對於本判決不服者，應具備
理由請求檢察官上訴，其上訴期間之計算係以檢察官收受判決正
本之日期為準。 
                                書記官  馬正道
中    華    民    國   100    年    4     月    8     日
附錄本案論罪科刑法條全文：
中華民國刑法(舊 92.06.25 以前)第339條
(普通詐欺罪)
意圖為自己或第三人不法之所有，以詐術使人將本人或第三人之
物交付者，處 5 年以下有期徒刑、拘役或科或併科 1000 元以
下罰金。
以前項方法得財產上不法之利益或使第三人得之者，亦同。
前二項之未遂犯罰之。
中華民國刑法(舊 92.06.25 以前)第340條
以犯第339條之罪為常業者，處1年以上7年以下有期徒刑，得併
科5萬元以下罰金。中華民國刑法(舊92.06.25以前)第340條
以犯第339條之罪為常業者，處1年以上7年以下有期徒刑，得併
科 5 萬元以下罰金。